【裁判字號】    98,訴,1577
【裁判日期】    981223
【裁判案由】    侵權行為損害賠償
【裁判全文】
臺灣板橋地方法院民事判決              98年度訴字第1577號
原      告  乙○○
                        樓
訴訟代理人  陳世源律師
被      告  甲○○
上列當事人間因刑事附帶民事訴訟請求侵權行為損害賠償事件，
經本院刑事庭移送前來（98年度附民字第106 號），本院於民國
98年12 月2 日言詞辯論終結，判決如下：
    主  文
被告應給付原告新臺幣貳拾參壹仟柒佰玖拾柒元，及自民國九十
八年五月十四日起至清償日止，按年息百分之五計算之利息。
原告其餘之訴駁回。
訴訟費用由被告負擔三分之一，餘由原告負擔。
本判決第一項得假執行。但被告以新臺幣貳拾參萬壹仟柒佰玖拾
柒元為原告預供擔保得免為假執行。
    事實及理由
一、原告起訴主張：被告於民國97年3 月7 日凌晨零時58分時，
    在台北縣蘆洲市○○街172 巷9 弄口，因細故與原告發生口
    角衝突，竟基於傷害之犯意，持不明尖銳物品毆打原告之頭
    部及臉部，致原告受有頭皮撕裂傷（22×0.8 ×0.4 公分）
    、左臉撕裂傷（12×0.5 ×0.4 公分）及頭部外傷等傷害，
    原告所受損害，計有醫藥費用新台幣（下同）2 萬2,042 元
    ，擔任鐵工每月收入4 萬5,000 元，8 個月無法工作損失36
    萬元，以及精神上損失30萬元，總計68萬2,042 元，爰依民
    法第184 條第1 項前段、第193 條第1 項及第195 條第1 項
    規定，訴請被告賠償等語。併為聲明：(一)被告應給付原告68
    萬2,042 元，及自起訴狀繕本送達翌日起至清償日至清償日
    止，按年息5%計算之利息；(二)請求本院依職權宣告假執行。
二、被告則以：被告固不爭執有傷害原告之事實，惟原告主張請
    求精神慰撫金30萬元實屬過高，並否認原告有8 個月無法工
    作之情形，原告主張工資為日薪2,000 元，尚有疑義，原告
    請求8 個月無法工作損失，亦屬無據，另醫療單據中有關車
    禍事件，與伊無關等語，資為抗辯。併為聲明：(一)原告之訴
    駁回；(二)如受不利判決，願供擔保請准宣告免為假執行。
三、原告主張於97年3 月7 日凌晨零時58分時，在台北縣蘆洲市
    ○○街172 巷9 弄口，遭被告持不明尖銳物品毆打，致原告
    受有頭皮撕裂傷、左臉撕裂傷及頭部外傷等傷害之事實，為
    被告所不爭執，並有本院97年度簡上字第1299號刑事案件全
    卷暨判決書在卷為證，其主張堪信為真實。
四、按「因故意或過失，不法侵害他人之權利者，負損害賠償責
    任。故意以背於善良風俗之方法，加損害於他人者亦同。」
    、「不法侵害他人之身體或健康者，對於被害人因此喪失或
    減少勞動能力或增加生活上之需要時，應負損害賠償責任。
    」、「不法侵害他人之身體、健康、名譽、自由、信用、隱
    私、貞操，或不法侵害其他人格法益而情節重大者，被害人
    雖非財產上之損害，亦得請求賠償相當之金額。其名譽被侵
    害者，並得請求回復名譽之適當處分。」，民法第184 條第
    1 項、第193 條第1 項、第195 條第1 項分別定有明文。本
    件原告主張被告因故意行為致原告受傷，應負侵權行為損害
    賠償責任，應屬可採。爰就原告之請求分別審究如下：
（一）醫療費用2 萬2,042元部分：
      原告主張其因遭被告傷害支出醫療費用2 萬2,042 元，固
      有原告提出馬偕紀念醫院醫療單據、臺北市立聯合醫院醫
      療費用收據共8 紙在卷為證（見本院98年度附民字第106
      號卷第4-7 頁），惟其中馬偕紀念醫院出具之97年9 月8
      日（855 元）、97年9 月11日（6,670 元）醫療單據部分
      ，經本院向馬偕紀念醫院函查之結果，該醫院回覆稱：「
      病患乙○○君於97年9 月8 日急診就醫，主訴昨天機車車
      禍，診斷為腦震盪、右側顏面骨折、頸部挫傷並安排住院
      治療，未接受任何手術，並於97年9 月11日出院。」等語
      ，有馬偕紀念醫院98年11月6 日馬院醫急字第0980004812
      號函在卷可稽（見本院卷第22頁），顯見原告所提出馬偕
      紀念醫院97年9 月8 日、97年9 月11日之醫療單據，乃原
      告遭逢車禍所致，與被告之傷害行為無關，原告請求被告
      給付此部分之醫療費用（計算式：855 ＋6,670 ＝7,525
      ），自屬無據，應予扣除，是原告請求1 萬4,517 元（計
      算式：845 ＋11,130＋470 ＋993 ＋376 ＋703 ＝14,517
      ）之醫療費用為有理由，應予准許，逾此部分所請求之醫
      療費用應予駁回。
（二）工作損失36萬元部分：
      原告主張其因本件侵權行為，有8 個月期間無法工作，每
      月薪資為4 萬5,000 元，自侵權行為發生之日起，喪失每
      月工資4 萬5,000 元，計算8 個月，共計損失36萬元（計
      算式：4 萬5,000 元×8 個月＝36萬元）。原告固有提出
      王木松出具之證明書1 紙為證（見本院卷第17頁），該證
      明書記載原告每日薪資為2,000 元，自97年3 月7 日遭受
      頭部外傷無法工作至同年11月起受傷痊癒恢復上班等語，
      惟查，經本院向馬偕紀念醫院函查之結果，該醫院回覆稱
      ：「病患乙○○君於97年3 月7 日至本院急診就醫，主訴
      被人用刀子砍傷頭部，初步檢查發現有一撕裂傷從腦勺延
      伸至左臉頰，且意識模糊，立刻安排腦部及腹部斷層檢查
      ，結果未發現任何出血病兆，於是幫病患做傷口縫合手術
      後，於急診室留觀，等病患亦是狀態回復准予出院，分別
      於97年3 月8 日、97年3 月10日及97年3 月15日返診，恢
      復狀況良好，無任何明顯後遺症，短時間休養後應可繼續
      原本工作。」等語，有馬偕紀念醫院98年10月8 日馬院醫
      急字第0980004299號函在卷可稽（見本院卷第20頁），是
      原告主張因本件侵權行為有8 個月期間無法工作，自屬無
      據，本院審酌原告所受傷勢及馬偕紀念醫院所函覆之上開
      內容，認原告無法工作之期間應以1 個月計算為適當。其
      次，原告主張其在王木松開設之鐵工廠為工人，每日薪資
      2,000 元，每月薪資為4 萬5,000 元，固有其提出王木松
      出具之證明書為據，惟此為被告所否認，原告復未能提出
      其他證據證明其每月薪資確實為4 萬5,000 元，參以原告
      所受傷勢並無8 個月無法工作之情形，王木松出具之證明
      書竟仍記載原告自97年3 月7 日遭受頭部外傷無法工作至
      同年11月受傷痊癒恢復上班云云，其證明書所記載之內容
      顯然與事實不符，自不得以該證明書證明原告每月薪資確
      實為4 萬5,000 元。又縱使原告之每日薪資為2,000 元，
      惟其既稱係按日計薪，原告並未能舉證證明其每月所得工
      作之日數為何，是原告主張其每月薪資為4 萬5,000 元云
      云，尚不足採。本院認應依行政院勞工委員會96年7 月公
      佈之勞工每月基本工資為每月1 萬7,280 元作為計算基準
      （97年度未予調整），則原告得請求賠償不能工作之損失
      為1 萬7,280 元（17,280元×1 個月＝17,280元），逾此
      部分之請求即屬無據。
（三）精神慰撫金30萬元部分：
      按，慰藉金係以精神上所受無形之痛苦為準，非如財產損
      失之有價額可以計算，究竟如何始認為相當，自應審酌原
      告及加害人之地位、家況、並原告所受痛苦之程度、與其
      家屬之關係暨其他一切情事，定其數額。（最高法院48年
      度台上字第798 號判例意旨參照）。原告主張其因系爭傷
      害事件，頭部、臉部留有疤痕，精神感受極大痛苦，爰請
      求精神損害賠償30萬元等語。經查，原告因本件車禍受有
      原告受有頭皮撕裂傷（22×0.8 ×0.4 公分）、左臉撕裂
      傷（12×0.5 ×0.4 公分）及頭部外傷等傷害，有馬偕紀
      念醫院出具之診斷證明書及原告受傷照片在卷可稽（見台
      灣板橋地方法院檢察署97年度偵字第11189 號案卷第12頁
      、第20頁背面、第21頁），其所受傷勢非輕，因左臉撕裂
      傷經縫合影響顏面美觀，精神自屬痛苦不堪。次查，原告
      未婚、獨居，目前以打零工為業，年僅36歲，正值青年；
      被告為二專畢業，未婚，以打零工為業，為此衡酌兩造身
      分、經濟狀況及原告所受痛苦程度等一切情狀，認原告請
      求被告賠償非財產上損害30萬元尚屬過高，應予核減為20
      萬元，方稱允適。原告請求逾此數額範圍之精神慰撫金則
      屬無可採。
（四）總計原告得請求賠償之金額計為23萬1,797 元（1 萬4,51
      7 元＋1 萬7,280 ＋20萬元＝23萬1,797元）。
五、綜上所述，原告主張依據侵權行為損害賠償之法律關係，請
    求被告給付23萬1,797 元，及自起訴狀繕本送達之翌日起即
    98年5 月14日起至清償日止，按年息5%計算之利息，為有理
    由，應予准許。逾此範圍之請求則為無理由，應予駁回。
六、本件原告勝訴部分，係所命給付之金額或價額未逾50萬元之
    判決，該原告勝訴部分應依民事訴訟法第389 條第1 項第5
    款規定，依職權宣告假執行；被告陳明願預供擔保聲請免為
    假執行，就原告勝訴部分，經核無不合，爰酌定相當之擔保
    金額就原告勝訴部分准許之。
七、本件事證已臻明確，兩造其餘主張及攻擊防禦方法與證據，
    經本院斟酌後，與本件判決結果已不生影響，故不一一論列
    ，附此敘明。
八、結論：原告之訴為一部有理由，一部無理由，依民事訴訟法
    第79條、第389 條第1 項第5 款、第392 條第2 項之規定，
    判決如主文。
中    華    民    國    98    年    12    月    23    日
                  民事第二庭    法  官  連育群
以上正本係照原本作成
如對本判決上訴，須於判決送達後20日內向本院提出上訴狀
中    華    民    國    98    年    12    月    23    日
                            書記官  溫婷雅


司法院資訊處製作；財團法人民間司法改革基金會備份。
